臺灣高等法院刑事判決　　　　　　 94年度上更(二)字第866號
上　訴　人　戊○○
即　被　告
　　　　　　丙○○
選任辯護人　陳舜銘律師
上列上訴人因貪污治罪條例案件，不服臺灣桃園地方法院88年度
訴字第816號，中華民國93年1月30日第一審判決（起訴案號：臺
灣桃園地方法院檢察署87年度偵字第10225號第15283號），提起
上訴，本院判決後，經最高法院第二次發回，本院判決如下：
    主  文
原判決關於戊○○、丙○○共同連續行賄部分暨定執行刑部分均
撤銷。
戊○○共同連續非依據法令從事公務之人員，亦非受公務機關委
託承辦公務之人，對於依據法令從事公務之人員，關於違背職務
之行為，交付賄賂，累犯，處有期徒刑壹年貳月，褫奪公權貳年
。
丙○○共同連續非依據法令從事公務之人員，亦非受公務機關委
託承辦公務之人，對於依據法令從事公務之人員，關於違背職務
之行為，交付賄賂，處有期徒刑壹年貳月，褫奪公權貳年。
    事  實
一、戊○○於民國（下同）七十七年間侵占案件，經本院判處有
    期徒刑六月，緩刑三年，經最高法院駁回上訴確定，嗣經二
    度減刑，減為有期徒刑一月又十五日，緩刑三年；七十九年
    間再因傷害案件，經本院判處有期徒刑五月，減為有期徒刑
    二月又十五日確定，於八十年四月九日易科罰金執行完畢，
    嗣前開緩刑宣告遭撤銷，於八十一年一月二十五日執行完畢
    。戊○○、丁○○（戊○○之子，行賄罪經原審另案判決免
    訴確定）、甲○○（經原審另案以行賄罪判處有期徒刑七月
    ，緩刑五年確定）、乙○○（甲○○之配偶，經原審另案以
    行賄罪判處有期徒刑五月，緩刑五年確定）均係桃園縣中壢
    市電玩店業者；丙○○則為台灣時報記者，范清宏（業於八
    十九年四月十五日死亡，經原審另案判決不受理確定）為中
    國時報記者；上開六人均非依據法令從事公務之人員，亦非
    受公務機關委託承辦公務之人。蔡永山於八十年十月二十五
    日至八十三年八月十五間任職桃園縣警察局中壢分局中壢派
    出所（停職中，經原審法院另案判處有期徒刑八年，現由本
    院九十四年度上更(一)字第四六一號案件另案審理中），為依
    據法令從事公務之人員。
二、緣戊○○與甲○○、乙○○夫妻於八十一年八月中旬間欲在
    桃園縣中壢市合夥經營賭博性電動玩具店牟利，戊○○希冀
    其日後所經營之賭博性電玩店不致遭警查獲，經由甲○○介
    紹，認識時任中國時報記者之范清宏及台灣時報記者丙○○
    二人，欲利用丙○○、范清宏與警方熟稔之關係向管區警員
    打點行賄，避免遭查緝取締，戊○○、甲○○等人並許以丙○○、范清宏取得電動玩具店之乾股充當酬勞，戊○○、甲○○、乙○○、范清宏、丙○○即先後在桃園縣中壢市書香
    門第咖啡店、大溪地咖啡廳、大仁四街甲○○住處等地點，
    多次會商行賄之對象及金額。謀議已定，戊○○、甲○○、
    乙○○及丁○○即另基於常業賭博之犯意聯絡，由甲○○於
    八十一年九月向許余滿承租桃園縣中壢市○○路七十四號房
    屋（租期自八十一年九月十五日起至八十二年九月十四日）
    ，共同設立「日富」賭博性電動玩具店，並分別由乙○○及
    丁○○為現場負責人，乙○○並為會計，負責電玩日常收支
    之記帳事務（乙○○經另案以常業賭博罪判處有期徒刑四月
    確定）。「日富」電動玩具店於八十一年九月中旬開幕後不
    久，由丙○○出面於八十一年九月下旬間某日邀約管區警員
    蔡永山，至桃園縣中壢市○○路海角餐廳與戊○○、甲○○
    、乙○○、范清宏等人餐敘，席間戊○○與蔡永山期約按月
    給付蔡永山新台幣（下同）五千元，及派出所內另三名巡佐
    每人二千元，合計一萬一千元。嗣丁○○亦與戊○○、甲○○、乙○○、丙○○、范清宏共同基於行賄之概括犯意，或
    乙○○獨自，或由乙○○與丁○○共同，於八十一年十月及
    同年十一月間之某日夜間，連續在「日富」電玩店附近交付
    蔡永山賄款二次，每次各一萬一千元，共三萬三千元作為蔡
    永山包庇賭博犯行之對價，蔡永山竟違背職務，基於概括之
    犯意連續收受該賄款，並於該期間若得知警察機關有查緝賭
    博性電玩行動時，即適時通知丙○○轉知甲○○、乙○○、
    丁○○等人歇業躲避查緝，而包庇「日富」電動玩具店之經
    營。戊○○原允諾丙○○、范清宏取得電動玩具店之乾股充
    當酬勞，惟因戊○○屢以電玩店無盈餘而未給予分紅，經丙○○、范清宏異議，嗣改為每月支付二人共五萬元之「車馬
    費」，戊○○並依約給付八十一年十一月、十二月之「車馬
    費」十萬元。至八十二年一月九日，「日富」電玩店雖經丙○○通知而事先知悉警方之查緝行動預先關門停止營業，惟
    仍經桃園縣警察局中壢分局警備隊前往搜索查獲。至八十七
    年七月間檢察官接獲檢舉，於八十七年七月三日指揮法務部
    調查局臺北市調查處前往桃園縣平鎮市○○路○段一二四巷
    十九弄四號三樓甲○○、乙○○住處，搜索查扣得記載有行
    賄情形之帳冊三本、及電話簿二本、電玩店員工資料、積架
    電玩店員工簽到簿一本等物，及在桃園縣龍潭鄉○○路○○
    段一一九之一號戊○○住處搜索查扣得電動玩具店開分紀錄
    六冊、警政記者證及警界名片、電話記事本、存摺等物，而
    查悉上情。
三、案經法務部調查局臺北市調查處報請臺灣桃園地方法院檢察
    署檢察官偵查起訴。
    理  由
一、按修正後刑事訴訟法施行法第七條之三規定：「中華民國九
    十二年一月十四日修正通過之刑事訴訟法施行前，已繫屬於
    各法院之案件，其以後之訴訟程序，應依修正刑事訴訟法終
    結之。但修正刑事訴訟法施行前已依法定程序進行之訴訟程
    序，其效力不受影響。」。九十二年一月十四日修正、同年
    二月六日公布之刑事訴訟法，業於同年九月一日施行，本案
    於八十八年六月二十三日繫屬於第一審法院，於九十三年一
    月三十日為第一審判決，依前揭規定，於刑事訴訟法施行前
    第一審就可得為證據之證據資料，已依法定程序調查者，其
    效力不受影響，自仍得為證據。又證人甲○○、乙○○、丁○○、蔡永山、鍾欽源等人於法務部調查局臺北市調查處（
    下稱調查處）及偵查中所為之陳述均係出於自由意志下之陳
    述，並無遭受強暴、脅迫、詐欺、利誘等不法外力干擾情形
    ，而被告戊○○、丙○○及辯護人於本院審理時對於上開證
    據之證據能力均未爭執，則依修正後刑事訴訟法第一百五十
    九條之五第一、二項，亦均有證據能力，得為證據。
二、訊據上訴人即被告戊○○、丙○○均否認有行賄犯行，被告
    戊○○辯稱：伊只是電動玩具店之投資人，甲○○、乙○○
    到底有無交付行賄款及如何交錢行賄，伊完全未參與，亦都
    不知情，甲○○、乙○○夫妻所提之帳冊記載不實，又本件
    行賄部分與賭博案件有牽連關係，其因賭博案件已經判決確
    定，行賄部分應為免訴判決云云；被告丙○○辯稱：伊經同
    業范清宏介紹認識甲○○、乙○○、戊○○等人，曾收過戊○○交付之記者公關費，但未曾介紹蔡永山等警員與戊○○
    等人認識，亦未曾參與行賄，戊○○、乙○○等人有無行賄
    其不知情，涉案警員均稱沒有行賄之事，顯然沒有行賄對象
    ，本案純係戊○○、甲○○、乙○○間之財務糾紛，乙○○
    記載之帳冊係假帳等語。惟查：
  (一)被告戊○○確曾於上開時、地與甲○○、乙○○夫妻合夥經
    營「日富」賭博性電動玩具店，並由乙○○及丁○○為現場
    負責人，乙○○並為會計等情，業為被告戊○○坦承不諱，
    核與證人甲○○、乙○○、丁○○於偵、審中供述之情節一
    致。又該「日富」電動玩具店之營業場所即桃園縣中壢市○○路七十四號房屋係由甲○○出面向許余滿承租，該店於八
    十二年一月九日為警前往搜索查獲，乙○○並經原審法院以
    常業賭博罪判處有期徒刑四月確定等事實，亦有臺灣桃園地
    方法院檢察署八十二年度偵字第一七六０號起訴書、臺灣桃
    園地方法院八十二年度易字第二一五八號刑事判決書（八十
    八年度偵字第八九六七號影印卷第三十五頁至第三十八頁）
    ，及該案偵查卷宗所附之房屋租賃契約、訊問筆錄、存證信
    函等影本（可稽原審二卷第六十九頁至第八十頁）。
  (二)前開戊○○、乙○○、甲○○、丁○○等人如何透過范清宏
    、丙○○認識管區警員即蔡永山、鍾欽源，及如何計劃行賄
    ，又如何支付報酬等情節，業據證人即共犯乙○○、甲○○
    、丁○○供述明確：
  (1)證人乙○○於八十七年七月三日臺北市調查處調查時供稱「
    「一開始是甲○○、戊○○負責做關係打點，我知道和管區
    警員之間熟識是透過當時... 臺灣時報中壢地區記者丙○○
    與中國時報中壢地區記者范清宏牽線、仲介建立關係，我親
    自參與一次是在八十一年九月日富電玩店剛開幕不久之某日
    ，在中壢市○○路的海角海產店吃晚飯，當時在座的有三位
    記者中的丙○○、范清宏及當時負責日富電玩店之管區蔡姓
    警員，在餐敘接近尾聲時，戊○○並要求我打電話叫我先生
    甲○○前往，而甲○○也在隨後抵達，我記得他們是討論經
    營日富電玩打點管區及相關警務人員事務，戊○○與蔡姓管
    區警員是確認日後每月支付蔡姓管區警員五千元，而該轄區
    派出所內當時三名巡佐每人各二千元，即每月付蔡姓警員一
    萬一千元打點中壢派出所這部分，....。」、「通常每月固
    定日子，戊○○會將錢帶到店裡面交給我或其子丁○○，並
    指示我和丁○○分別打電話給中壢派出所蔡姓管區...，而
    蔡姓管區... 多半約在電玩店附近交付款項，蔡姓管區..
    一般都是開自己的車停在路邊由我或丁○○帶錢前往親手交
    付，我記得有一次我和丁○○一起拿錢至蔡姓管區將車停在
    離店約六、七個店面的車上給渠，因為當時已屆凌晨，所以
    印象深刻。」（見偵字第一０二二五號卷第十五頁至十九頁
    ）；於偵查中供稱「（是否目睹戊○○與管區警員談送錢的
    事情？）有的。」、「（聽到內容為何？）我聽到管區一個
    月五千元，另三位巡佐各二千元。」、「（後來有無送錢？
    ）有的，錢是戊○○拿出來的，我跟丁○○曾經幫戊○○送
    過錢。」（見偵字第一０二二五號卷第三十三頁正、反面）
    ；於八十七年七月三十一日調查處調查時供稱「... 雖然當
    初曾與管區警員小蔡及記者丙○○等人談妥每月的賄款數目
    ，但經營後，每月到了該給錢的時候，我都會先問戊○○該
    準備給的賄款金額為何，他告訴我以後，我再由店裡的週轉
    金中準備，不足的話，戊○○會另外交給我，.. 」、「（
    賄款如何交付？）每月固定日子，我和丁○○經戊○○指示
    ，把該給的賄款準備好之後，就由我或丁○○通知丙○○及
    陳中興（按丙○○、陳中興二人分別以代向員警行賄為由向
    戊○○等人詐取財物部分，丙○○業經本院以詐欺罪判處有
    期徒刑八月確定，陳中興經本院九十年度上訴字第二０五九
    號以詐欺罪判處有期徒刑六月確定）以及管區警員來店裡拿
    錢，丙○○拿他自己、范清宏及中壢分局部分，范清宏只親
    自拿過一次，因丙○○有事，在中壢市○○路某家咖啡館，
    由我及丁○○共同前往將賄款交付，... 給管區警員（原來
    是小蔡、後來是鍾欽源）的賄款部分，雖然管區係由丙○○
    牽的線，但因在海角餐廳達成共識，故給管區警員的錢，由
    我們通知後，管區警員自己來店裡拿錢，但不管是小蔡或是
    鍾欽源都不會直接進到店裡面，而是到了店附近，再通知我
    們出去把錢給他，這部分的錢就包括管區自己的錢和中壢派
    出所三名巡佐的錢。」、「（何人通知警方查察行動？）行
    賄後，每次遇有查察行動，記者丙○○或管區警員小蔡、..
    就會負責通知（打電話）我們，我們就會趕緊停止營業，以
    規避取締，日富電玩遭取締的前幾天，丙○○亦已通知說這
    一陣子警方會有取締行動，而本店因遭人檢舉，故已列名為
    取締對象，要小心，我們隨時將店中ＩＣ板卸下，並停止營
    業，但停業後約三、四天某日，丁○○卻打電話到我家通知
    我，警方破門進入店內，我趕赴現場被警方當成負責人送辦
    」等語（見偵字第一０二二五號卷第一二九頁反面至第一三
    二頁）。證人乙○○另於偵、審中對被告戊○○如何在海角
    餐廳與蔡永山其約行賄，及其係依據被告戊○○之指示而交
    付賄款與蔡永山等情節，仍多次供認不諱（偵字第一０二二
    五號卷第二二三頁、第二二七頁、第二八二頁反面、偵字第
    一五二八三號卷第一三二頁、原審一卷第五十四頁、第一八
    六頁、偵字第八九六七號影印卷第九十五頁、桃園地院八十
    九年度訴字第八五號影印卷第一八０頁）。
  (2)證人即共犯甲○○於偵查時供述：「八十一年八月中旬，戊○○問我有沒有認識跑警政的記者，我表示我有一位熟識的
    記者，戊○○遂要我幫忙介紹，隔了幾天，我便幫戊○○約
    了一位中國時報的警政記者范清宏在中壢市書香門第咖啡店
    見面，當時戊○○表示即將要經營電玩店，希望范清宏能幫
    忙介紹警界人士見面認識，范清宏表示因為報社業務很忙，
    無法全程兼顧，但願幫忙找人問看看。又隔了一、二天，范
    清宏約戊○○與我在中壢市書香門第咖啡店見面，並介紹一
    位臺灣時報的警政記者丙○○給我們認識，丙○○當時問戊○○地點在那裏，並表示警界那邊沒問題，並且願意幫我們
    問看看，問到後會再聯絡，又隔了幾天，范清宏約我、戊○○和丙○○四人在我當時的住家中壢市○○○街十二號見面
    ，丙○○向我們表示警方他已經打點好，但他表示他和范清
    宏二人要乾股七分之一。」、「另外在八十一年九月底左右
    ，范清宏、丙○○約了一位中壢派出所蔡姓管區警員至海角
    餐廳（中壢市○○路）吃飯，當面尚有戊○○、我太太乙○○在場，而我是我太太打電話叫我去的，我到的時候，他們
    已吃得差不多，沒多久范清宏、丙○○二人便藉故離開，這
    時戊○○便詢問蔡警員有關派出所方面的價碼，蔡警員思索
    後表示，主管不知道會不會拿，要回去問才知道，並表示他
    要五千元，至於派出所內尚有三位一線三星的巡佐，每人每
    月二千元。」、「當時戊○○問你們派出所錢要怎麼送，警
    員說主管可能不會拿，但還是回去問一問，警員說他要五千
    元，另派出所三位巡佐每位要二千元。」（見偵字第一０二
    二五號卷第二十五頁反面頁至第二十八頁、第三十頁）；「
    ... 桃園警方大力掃盪賭博性電玩店，因此日富該家店受通
    知那幾天不要開門營業，戊○○乃指示其子丁○○及我內人
    乙○○，將日富暫時關閉幾天，不要營業，並交待將店裏所
    擺設之賭博性電玩內之ＩＣ板拆卸下來，但仍留了一部分在
    地下室的辦公室內，不料八十二年一月九日下午，丁○○打
    電話給我，告知我謂店裏明明已暫停營業，但他發現店裏有
    陌生人在內，故希望通知我內人前往瞭解，經我內人乙○○
    趕往日富瞭解，才發現是桃園縣警察局中壢分局警備隊破門
    而入在內搜索，我內人因此被以負責人移送，..。」（見偵
    字第一０二二五卷第一三八頁至第一四二頁）；「剛開始我
    有介紹范清宏給戊○○認識，在書香門第，因那時戊○○要
    做電玩，想認識警察，范清宏說他很忙，要物色一個人幫忙
    ，過了幾天找丙○○去書香門第見面，張問地點是否找好，
    地點找好後，在我住的一樓談，丙○○說警方沒問題，但范
    清宏和他要拿七分之一乾股，分局各單位拿多少錢的問題，
    派出所（警員）約出來後，直接和戊○○談，經營十天後，
    他們才另外約管區警員蔡永山去海角餐廳。」（見偵字第八
    九六九號影印卷第九十一頁）；「八十一年九月底，有一天
    我太太打電話給我說，叫我到海角餐廳，我到的時候，現場
    有丙○○、范清宏、戊○○及我太太及管區警員，我到時丙○○就介紹說這是管區警員，他說有事與范清宏先行離開，
    戊○○就問管區蔡警員說，你們派出所要拿多少錢，警員就
    說，據我所知主管可能不會要，鍾就問你的部分要拿多少，
    蔡警員就說張、范二人是伊的好朋友，伊的部分就拿五千元
    ，另外所裡的三位巡佐各拿二千元，戊○○就重複說你的部
    分五千元，另外三位巡佐各二千元，總共一萬一千元。」（
    見偵字第一五二八三號卷第一三二頁）。此外，甲○○於其
    本身被訴行賄案件審理時仍供稱：「當時是我太太電話通知
    我去餐廳，且我去餐廳時餐會已近尾聲，我去時二位記者即
    離去，我當時有聽到戊○○談及給警察錢。」、「我去敬酒
    ，有二位記者說有事要先走，留下我們四人，我就將座位移
    到蔡永山左邊，戊○○坐蔡永山右邊，內容主要鍾及蔡在談
    金額事情。」等語（見八十九年度訴字第八五號影印卷第五
    頁、第十四頁）。
  (3)證人即共犯丁○○於偵查時供稱：「八十一年間乙○○、甲○○夫婦因故向我父親戊○○借錢，結果變成我父親和渠等
    共同在中壢市○○路上開設日富電玩店，店內擺設賭博性電
    玩，由乙○○擔任會計負責管帳，而我父親戊○○因為比較
    忙，便要我至該店幫忙，負責管理員工，但是整個店的經營
    方針、形式都是我父親戊○○與乙○○共同決定，我無從過
    問，我每天都要向我父親報告，我父親都會提示管理上的作
    法。」、「（戊○○經營電玩店期間，有無為規避警方取締
    而行賄警方人員情事？）有的，日富電玩店開幕後未久某日
    ，在店裏有一男子來店裏找乙○○，隨後甲○○亦來店裏，
    三人即在辦公室內密談，後甲○○、乙○○二人表示該人為
    記者丙○○，張某警界關係良好，故本店之公關方面工作即
    打點警方之工作均由張某負責處理，另有一記者范清宏的背
    景更為雄厚，店裏公關由渠等負責，不用怕遭警方取締。」
    、「我經常看到丙○○來店裏拿賄款，也曾與乙○○共同去
    找丙○○、范清宏詢問警方取締時間，甚至還曾與乙○○共
    同將賄款直接交付予中壢分局中壢派出所管區警員蔡先生。
    」、「自從那次見過丙○○後，丙○○即經常到我們電玩店
    來找乙○○，每次他來之前，都會先打電話講一聲，乙○○
    就會把該給他的錢用報紙或紙袋包起來，等到丙○○來了之
    後，就會直接進入辦公室找乙○○，乙○○把錢交給他之後
    ，丙○○隨即離開，... 丙○○等人確實會通報警方的取締
    行動讓我們知道，乙○○也曾找我共同至桃園縣記者公會找
    丙○○、范清宏詢問警方之取締情形。」、「送錢給管區警
    員的日期我已記不清楚，我只記得那天是晚上，乙○○從監
    視器中看到管區警員就通知我說管區的警員小蔡（乙○○都
    叫他小蔡，真實姓名我不知道）來了，要我陪同她一起出去
    ，並介紹我認識，我就和她一同走到斜對面的漢堡店門口與
    小蔡晤面，乙○○簡單向我介紹小蔡即是我們電玩店的管區
    警員後，即從其皮包中取出一包錢（用報紙還是用紙袋包的
    ，已不記得）交給小蔡，小蔡拿了以後即離開，印像中只有
    見過小蔡一次。」、「我確信我父親戊○○認識前開記者，
    且對行賄情形知之甚詳，因為甲○○告訴過我，他有把丙○○、范清宏介紹給我父親，且電玩店是我父親開的，帳的事
    情乙○○都會跟我父親講，故他不可能不清楚。」、「（電
    玩店既有行賄為何仍被查獲？）乙○○告訴我要給警方作績
    效，才比較容易開下去，第一次日富電玩被警方查到時，當
    時我記得丙○○也有通知警方要來取締，故我們也把店門關
    了，並把ＩＣ電路板拆了（每次都如此），所有人也待在店
    外面，但那一次警方（那一個單位我不知道）卻強行進入店
    裏面，乙○○大概是心想反正店門關了且ＩＣ板也拆了，應
    該會沒事，故在警方人員強行進入店裏後，就回去裏面要向
    警方說明，結果她就被帶走，... 」（見偵字第一０二二五
    號卷第六十頁至第六十四頁）；「日富和積架電玩遭取締前
    ，我們均已事先接獲通知，因為每次警方有取締行動，記者
    丙○○都會事先以電話通知我們因應，我也曾親自接過丙○○打來通知警方取締行動的電話，至於管區警員有無通知，
    我則不清楚，因為日富電玩店的管區警員小蔡我認識，但他
    都是與乙○○聯繫，故我並未接過渠通知取締行動的電話。
    」（見偵字第一０二二五號卷第一一三頁反面）。丁○○另
    於原審、本院審理時，以及其本身被訴行賄案件偵查、審理
    時均迭次供承曾與乙○○交付賄款與蔡永山，即予乙○○至
    記者公會找被告丙○○等情不諱（見原審一卷第一九一頁、
    上更(二)字卷第七十六頁反面、第七十七頁、八十八年度偵字
    第八九六七號影印卷第九十六頁、八十九年度訴字第八五號
    影印卷第一七五頁、上訴字第二０五九號影印卷第九十九頁
    ）。
  (4)綜上，經核證人甲○○、乙○○、丁○○等人前開於偵審中
    之供述，渠等於「日富」電動玩具店籌備及經營期間，如何
    決定行賄之過程？對象？金額？交付賄款地點？及行賄後均
    預先知悉警方之查緝行動而預為準備等供詞，均相互吻合。
    雖然甲○○、乙○○、丁○○等人於嗣後偵查及法院審理時
    ，就細節部分，或有參差不一之情，然其等供述關於期約及
    交付賄款之犯罪基本事實，則並無何瑕疵矛盾可言。渠等所
    供有關被告戊○○、丙○○行賄部分為真實且可採信。被告
    丙○○否認安排海角餐廳餐敘及到場，及被告戊○○辯稱甲○○、乙○○等人如何行賄其不知情云云，均為畏罪卸飾之
    詞，不足採信。
  (三)又八十一年一月九日十六時三十分許，桃園縣警察局中壢分
    局警備隊持檢察官簽發之搜索票至桃園縣中壢市○○路七十
    四號「日富」電玩店查緝時，當時該址鐵門深鎖無法進入，
    「經破門進入，袛發現一樓擺放著無ＩＣ板、無插電之金樸
    克賭博性電玩機，而且屋內空無一人，地下室和二樓均空
    的，但在地下室搜到ＩＣ板4塊，無賭資」等情，有八十二
    年度偵字第一七六０號被告乙○○、許余滿賭博案件卷附之
    搜索扣押證明筆錄可稽（八十二年度偵字第一七六０號偵查
    卷第七頁），業經原審法院八十九年度訴字第八五號乙○○
    、甲○○、蔡永山等人被訴貪污案件審理時調卷核對無訛，
    此與共犯甲○○、乙○○、丁○○等人所述事前已接獲通知
    而將電玩ＩＣ板拆除，僅於地下室還留有部分ＩＣ板，及關
    門停止營業等情節，均相符合。益徵證人即共犯甲○○、乙○○、丁○○等人之上開供述，與事實相符，足堪採信。
  (四)在證人乙○○住處搜索查扣帳冊三本，均係由乙○○所記載
    ，內容均係乙○○、甲○○夫妻與被告戊○○合夥經營「日
    富」及「積架」電動玩具店之支出情形，其中包括向管區警
    員行賄、支付與被告丙○○、范清宏等人之車馬費、及被告
    丙○○、陳中興以行賄其他警員為由之金額，業據證人乙○○迭於調查處調查、偵查、及審理時陳述綦詳，並有扣案之
    帳冊三本可稽（該帳冊三本扣押於八十八年度偵字第八九六
    七號蔡永山、鍾欽源、乙○○等貪污案件，影本附於外放證
    物袋、及上更(二)字卷第九十五頁至第一四０頁）。其中帳冊
    (一)八十一年十月份記載有「菸 11000」（見帳冊(一)第四一頁
    、上更(二)字卷第一一四頁），帳冊(二)八十一年十一月份記載
    有「11 蔡11000」（見帳冊(二)第二三頁、上更(二)字卷第一二
    八頁），而證人乙○○已經明確供稱：「帳冊(一)及帳冊(二)中
    所載... 『蔡』係為中壢派出『日富』電玩店之蔡姓管區警
    員，『中』則指中壢分局。... 帳冊(二)內... 『11蔡』係指
    中壢派出所蔡姓管區支領自己及派出所內相關警員十一月份
    的紅包。」、「帳冊(一)中第四十一頁登載『菸 11000』係指
    支付前述蔡姓管區警員十月份之紅包錢，由於戊○○曾指示
    我不要在帳冊上登載蔡姓警員之姓名，... 故我於其上以『
    菸』字代表蔡姓警員收取紅包之帳目，惟我記性不好常會忘
    記，所以會在其他帳上仍載入『蔡』字代表蔡姓員警，帳冊
    (二)第二十三頁中載入『11蔡 11000』則是一例。」等語（見
    偵字第一０二二五號卷第十六頁反面至第十七頁）。上開帳
    冊記載情形與證人乙○○之陳述內容，核與上述證人乙○○
    、甲○○供稱被告戊○○在海角餐廳與警員蔡永山期約之每
    月賄款金額完全相符，與證人乙○○、丁○○供稱曾交付賄
    款與管區蔡姓警員之證言亦無扞格，自堪認乙○○及丁○○
    二人分別於八十一年十月及十一月份曾先後二次各交付一萬
    一千元，共計二萬二千元之賄賂與蔡永山。又證人乙○○、
    甲○○雖均證稱被告戊○○與蔡永山期約之賄款金額為每月
    蔡永山五千元、其他三名巡佐各二千元，然而本件係蔡永山
    出面與被告等期約受賄，上開賄款又均係交由蔡永山收受，
    此外並無任何證據證據中壢派出所另有三名巡佐與蔡永山共
    同收受賄賂，亦無法證明蔡永山收受上開賄賂後，另將一部
    份轉交予派出所裡其他巡佐，自應認上開賄賂全由蔡永山收
    受無訛。
  (五)被告戊○○於調查處供承：「我與甲○○夫婦合夥時即言明
    ，警方的公關係由甲○○夫婦透過范清宏、丙○○二位記者
    負責去打理，我並未實際參與，因此有關范、張二位記者如
    何向警方打通關節乙情，我並不清楚，但因經營電玩店係合
    夥事業，所以帳目之開支我已有丁○○在店裏可以過目，若
    有公關費用之支出，應該帳目中均會交待清楚。」（見偵字
    第一０二二五號卷第一四七頁反面）；於八十七年九月十日
    提出之答辯狀載明：「就行賄之部分，係甲○○、乙○○共
    同設計之主謀，范清宏、丙○○為被利用之配角。而被告（
    按指戊○○）參與本件電玩店之時，亦知前情，理無卸責之
    可言」（見同上卷第一五六頁）；在檢察官偵查中坦陳：「
    （賄款）不是我拿出來的，是乙○○從營業額的帳目中拿出
    來的，我有看過帳，因為我是股東，乙○○有給我看過帳。
    ... （問：乙○○送錢，你有同意嗎？）……我是同意他們
    去送。」（見同上卷第一六七頁正、反面）；及「行賄警方
    的事情，是事先我與甲○○、范清宏、丙○○在大溪地咖啡
    店談好，才經營電玩店。」、「行賄的錢是事先都決定好，
    我也有同意」（見同上卷第二三六頁）；「（丙○○、范清
    宏二人有無答應幫忙送錢給警方？）當時在中壢市大溪地咖
    啡廳，我及甲○○、丙○○、范清宏四人在場，當時由甲○○在講，他說管區的、中壢分局、縣警察局有關掃盪電玩店
    的人都要先打點好，丙○○、范清宏二人在旁邊表示默認。
    」、「（當時）有提到送給警方的數目，但多少我記不得了
    ，帳是由乙○○處理，事後也有對帳，那帳就是調查局扣的
    那本帳。」（見偵字第一五二八三號卷第九十二頁反面），
    並供稱：「我、甲○○、乙○○三人一起對帳，那本帳就是
    調查局查扣的那一本。」（見偵字第一０二二五號卷第二五
    四頁反面）。由上可知被告戊○○、丙○○事前即與甲○○
    、乙○○基於共同之犯意聯絡而謀議向警員行賄事宜，且被
    告戊○○對乙○○、丁○○實際交付賄款與蔡永山亦均知情
    ，乙○○記載之扣案帳冊亦屬真正。再查扣案帳冊其上除有
    賄款相關記載外，尚記載有多項雜支等支出，且筆跡不一，
    用語亦非一致，顯非臨時刻意記載所為，且乙○○於案發後
    對帳冊之為何如此記載均能清楚一一指陳明確，且無矛盾可
    指，益證帳冊為真實。被告戊○○、丙○○事後辯稱扣案帳
    冊係乙○○製作之假帳，記載不實云云，及被告戊○○另辯
    稱：「帳目我看過都有簽字，帳要經過我簽字才算的。」、
    「帳冊一個月看一次，我都有簽字。」云云（見八十九年度
    訴字第八五號卷宗影本第六十六頁、第七十五頁），核與上
    開確切事證不符，顯屬卸責之詞，不足採信。被告戊○○另
    一再辯稱係遭乙○○、甲○○誣陷云云，然依被告戊○○所
    述，其與共犯乙○○、甲○○間僅有因經營本案電玩店之六
    十萬元債務糾紛而已，並無深仇大恨，衡情乙○○、甲○○
    亦無故意偽造帳冊，大費周章，另起刑事案件故陷被告戊○○入罪之必要，且共犯乙○○、甲○○同時亦自白其自己所
    犯之行賄罪行，渠等夫妻二人更不可能為誣陷被告戊○○而
    使自己亦身入重罪之理。被告戊○○此部所辯，亦不足採信
    。
  (六)被告丙○○雖始終否認向管區警員蔡永山行賄之犯行，然查
    被告戊○○係基於被告丙○○、范清宏記者身份與警員熟識
    之關係，而透過甲○○結識被告丙○○與范清宏，被告戊○○、甲○○、乙○○復經多次與被告丙○○、范清宏商議向
    警方行賄之對象、金額及方式後，始決意經營賭博性電動玩
    具店，又係基於被告丙○○之安排而在海角餐廳與管區警員
    蔡永山餐敘，並由被告戊○○與蔡永山達成行賄期約，且被
    告等人原先即已決定管區警員部分之賄賂由被告戊○○、乙○○方面自行交付等事實經過，業已詳如上述。而被告丙○○、范清宏曾多次向乙○○收取車馬費做為報酬等情，業為
    被告丙○○所不否認，並據證人乙○○、丁○○證述綦詳，
    扣案帳冊(二)第二十三頁亦有「11、12張100000」之記載（上
    更(二)字卷第一二八頁），帳冊(三)第十三頁亦有「張2／4–
    20000 」之記載（上更(二)字卷第一三五頁）。另查證人蔡永
    山雖否認有期約及收受賄賂犯行，然而在調查處調查及檢察
    官訊問時，亦坦承經由被告丙○○之引介認識甲○○、乙○○夫妻及被告戊○○，渠等表示想在其轄區內開設賭博性電
    玩店，為其婉拒等情不諱（偵字第一二０五五號卷第二七０
    頁、第二七四頁、第二九０頁），堪認被告丙○○確係基於
    向蔡永山行賄之犯意而安排介紹蔡永山與被告戊○○、甲○○、乙○○結識，進而為期約及交付賄賂之犯行。至於證人
    甲○○、乙○○證稱在海角餐廳時被告丙○○及范清宏藉機
    先行離去後，始由被告戊○○與蔡永山進行期約賄賂事宜，
    惟此顯係被告丙○○及范清宏蓄意製造不在場情形以預留事
    後卸責之藉口而已，不足資為有利於被告丙○○之論據。又
    被告丙○○於調查處調查時供稱：被告戊○○、甲○○曾要
    求其向警方打招呼，其基於朋友立場應允，並答應將警方之
    取締行動通知，及警方有取締行動時記者能預先知道，會通
    知被告戊○○、甲○○注意等情不諱（見偵字第一五二八三
    號卷第五頁反面、第七頁），嗣於偵查中雖否認上情，改稱
    ：是甲○○問其隔壁拉鐵門是否有狀況，其說人家拉（鐵門
    ）你就跟著拉等語（同上卷第十七頁），然亦不敢否認甲○○、乙○○曾向其打探警方有無取締行動，由此亦可徵證人
    乙○○關於被告丙○○會事先通知警方取締行動部分之陳述
    確與事實相符。綜上所述，被告丙○○及范清宏事前即係以
    自己共同犯罪之意思與被告戊○○、甲○○、乙○○共同謀
    議如何向管區警員行賄以避免查緝，再經由被告丙○○之安
    排介紹管警員蔡永山與被告戊○○等人結識，繼而由被告戊○○直接與蔡永山期約賄賂，最後推由乙○○及丁○○交付
    賄賂與蔡永山，已屬灼然。
  (七)至於證人蔡永山及范清宏於偵、審中，及渠等本身被訴貪污
    案件中，雖矢口否認有收受賄賂及交付賄賂等犯行，然此無
    非為蔡永山、范清宏為脫免本身刑責所為之辯解，自不能資
    為有利於被告戊○○及丙○○之論據。
  (八)綜上所述，本案事證明確，被告戊○○、丙○○二人之行賄
    犯行洵堪認定。
三、
  (一)蔡永山為前桃園縣警察局中壢分局派出所管區警員，係司法
    警察，依刑事訴訟法第二百三十一條規定有偵查犯罪職務，
    依警察勤務條例第十一條規定，亦負有勤區查察、巡邏、臨
    檢、守望、值班、備勤之勤務，為依據法令從事公務之人員
    。被告戊○○、丙○○及甲○○、乙○○、丁○○、范清宏
    均非依據法令從事公務之人員，亦非受公務機關委託承辦公
    務之人，渠等對於警員蔡永山交付賄賂，使蔡永山對於渠等
    經營之賭博性電動玩具店包庇不予取締之違背職務行為，核
    被告戊○○、丙○○所為均係犯行為時即八十一年七月十七
    日修正公布之貪污治罪條例第十條第二項、第一項之行賄罪
    ，公訴意旨認被告等係犯同條例第十條第一項之罪，容有未
    洽，為社會基本事實相同，應依法變更起訴法條。被告等行
    為後，貪污治罪條例業於八十五年十月二十三日修正公布，
    同年月二十五日生效，將修正前第十條第二項、第一項之罪
    ，改列為第十一條第二項、第一項，法定刑則由「處一年以
    上七年以下有期徒刑，得併科新台幣三十萬元以下之罰金」
    ，提高為「處一年以上七年以下有期徒刑，得併科新台幣三
    百萬元以下之罰金」，後貪污治罪條例又於九十二年二月六
    日修正公布，將上開第十一條第二項之罪移列為第十一條第
    三項，經比較結果，以修正前貪污治罪條例第十條第一項、
    第二項之規定有利於被告，依刑法第二條第一項規定，本件
    自應適用被告等行為時貪污治罪條例規定處罰。
  (二)被告戊○○、丙○○與甲○○、乙○○、丁○○、范清宏間
    就上開犯行，有自己共同犯罪之意思聯絡，推由乙○○及丁○○實施交付賄賂之構成要件行為，均屬共同正犯。被告等
    與蔡永山期約賄賂後進而交付賄賂，期約賄賂之犯行為交付
    賄賂之犯行吸收，不另論罪。被告等之上開二行賄犯行，時
    間緊接，觸犯構成要件相同之罪名，係基於概括犯意所為，
    應依連續犯規定以一罪論，並加重其刑。被告戊○○於七十
    七年間侵占案件，經本院判處有期徒刑六月，緩刑三年，經
    最高法院駁回上訴確定，嗣經二度減刑，減為有期徒刑一月
    又十五日，緩刑三年，七十九年間再因傷害案件，經本院判
    處有期徒刑五月，減為有期徒刑二月又十五日確定，於八十
    年四月九日易科罰金執行完畢，嗣前開緩刑宣告遭撤銷，於
    八十一年一月二十五日執行完畢，有本院被告前案紀錄表可
    憑，其於五年內再犯有期徒刑以上之本罪，應依累犯規定遞
    加重其刑。被告戊○○於偵查中自白行賄犯行，已如前述，
    應適用行為時即八十一年七月十七日修正公布之貪污治罪條
    例第十條第三項後段規定減輕其刑。
  (三)被告戊○○另辯稱其為經營賭博性電玩店而行賄，兩者間有
    牽連犯關係，而其因常業賭博、偽造文書等罪經判決確定，
    行賄犯行應為確定判決效力所及等語。查被告戊○○與丁○○、乙○○於八十二年一月初，以甲○○名義承租桃園縣中
    壢市○○路五十二號地下室經營「積架」賭博性電動玩具店
    與不特定人賭博財物，至八十二年二月二十七日遭查獲，經
    台灣桃園地方法院八十三年度訴字第七七七號以牽連犯行使
    偽造私文書及常業賭博罪，判處有期徒刑一年二月，嗣經本
    院八十三年度上訴字第四九九一號及最高法院八十四年度台
    上字第四一五六號駁回上訴確定，有各該判決書可憑（偵字
    第一０二二五號卷第二００頁至第二一四頁）。然而修正前
    刑法所謂之牽連犯，係指行為者意念中祇欲犯某罪，而其實
    施犯罪之方法，或其實施犯罪之結果，觸犯行為人目的行為
    以外之其他罪名而言。牽連犯的數行為間，有無方法或結果
    行為與目的行為之牽連關係存在，並應參酌行為時客觀的事
    實以為決定，亦即在客觀上認其方法或結果行為，與犯罪之
    目的行為，有不可分離之直接密切關係，始克成立。被告戊○○所犯常業賭博罪，其是否經營賭博性電動機具店，與是
    否行賄警員，並無必然之關係，在其決定經營之後，縱未行
    賄警員，該常業賭博犯行仍得以成立，行賄之目的只是在減
    少被取締之次數，二犯行之間應無方法、結果或目的之牽連
    關係，行賄罪部分自非上開確定判決效力所及，被告戊○○
    所辯要無可採。另被告丙○○於偵查中雖曾承認基於朋友立
    場應允替被告戊○○等人向警方打招呼、通知警方之取締行
    動、及收取車馬費等情，惟始終否認參與謀議行賄、及期約
    交付賄賂等犯行，至於被告丙○○在本院上訴審所委任之辯
    護人呂福元律師、許淵秋律師出具之辯護意旨狀，雖記載有
    「上訴人（即被告丙○○）於鈞院準備程序時已就被訴行賄
    、詐欺犯行坦承不諱，足見上訴人確有悔意。」等語，並求
    為緩刑之宣告（見上訴字卷第一二二、一二三頁），許淵秋
    律師於審判期日為被告丙○○辯護時亦陳稱「行賄部分，詐
    欺部分，被告已坦承不諱。」等語（上訴字卷第一一九頁）
    ，然查被告丙○○於九十三年四月一日、及同年五月六日行
    準備程序時，係以證人甲○○、乙○○、丁○○之陳述與事
    實不符及前後矛盾為由，聲請傳喚甲○○、乙○○、丁○○
    作證，並未自白有行賄犯行，至於辯護人呂福元律師雖陳稱
    「昨天與當事人討論過，原審對於該三名證人已經問的很清
    楚，從法律的角度看來，被告也承認這個事實，我是有認為
    辯護空間並不大，我是有勸被告認罪，請斟酌給被告自新的
    機會。被告也沒有前科，應該不用再傳訊聲請狀的內容。」
    ，然呂福元律師玩上開表示後，被告丙○○仍未就被訴行賄
    事實為有罪之陳述，有上開準備程序程序筆錄可稽（見上訴
    字卷第九十八頁至第六十一頁、第七十三頁至第七十七頁，
    呂福元律師部分見第七十五頁），足見上開辯護意旨狀內關
    於被告於準備程序已坦承行賄犯行部分之記載，顯然與事實
    不符。再查被告丙○○於九十三年五月二十五日審判程序時
    仍否認有行賄犯行，並未認罪及自白行賄犯行，亦有審判筆
    錄足憑（上訴字卷第八十七頁至第一二０頁），堪認許淵秋
    律師所為被告丙○○已坦承行賄犯行之辯護內容亦與事實不
    符，參以被告丙○○於上更(一)審亦陳稱「我並沒有承認我有
    行賄，我只承認我有拿車馬費，這個狀子是律師寫的，應當
    是律師寫錯了，我並沒有承認我有行賄的事。」（見上更(一)
    字卷第二十六頁），足見呂福元、許淵秋律師撰寫之上開辯
    護意旨狀及所為辯護，無非係替被告丙○○爭取緩刑機會之
    辯護策略運用而已，並非被告丙○○本身已經自白犯罪，亦
    非代被告丙○○自白犯罪或為認罪之表示，自不得予以減刑
    。
  (四)被告等行為後，刑法於九十四年二月二日修正公布，於九十
    五年七月一日施行。修正前刑法第十條第二項規定：「稱公
    務員者，謂依法從事於公務之人員。」；修正後刑法第十條
    第二項規定：「稱公務員者，謂下列人員：一依法令服務於
    國家、地方自治團體所屬機關而具有法定職務權限，以及其
    他依法令從事於公共事務，而具有法定職務權限者。二受國
    家、地方自治團體所屬機關依法委託，從事與委託機關權限
    有關之公共事務者。」。又被告等行為後，貪污治罪條例於
    九十五年五月三十日修正公布，將原第二條規定「依據法令
    從事公務之人員，犯本條例之罪者，依本條例處斷；其受公
    務機關委託承辦公務之人，犯本條例之罪者，亦同。」，修
    正為「公務員反本條例之罪者，依本條例處斷。」，惟此修
    正僅係配合刑法第十條第二項之上開修正情形而為。被告等
    行賄之對象蔡永山無論依刑法及貪污治罪條例之修正前後規
    定，均為公務員，被告等所為均應適用貪污治罪條例處斷，
    此部分對被告等並無有利、不利之比較適用可言。又被告等
    行為後，刑法第二十八條由「二人以上共同實施犯罪之行為
    者，皆為正犯。」，修正為「二人以上共同實行犯罪者，皆
    為正犯。」。被告戊○○、丙○○與甲○○、乙○○、丁○○、范清宏，不論依修正前後之刑法第二十八條規定，均為
    正犯，亦無對被告有利或不利之情形，亦應依修正前刑法第
    二十八條規定論為正犯。另刑法修正後已刪除連續犯之規定
    ，比較新、舊法結果，仍應適用較有利於被告之行為時法律
    即舊法論以連續犯（最高法院95年第8次刑事庭會議決議參
    照）。被告受有期徒刑執行完畢後，於五年以內再故意犯
    本件有期徒刑以上之罪，不論依修正前之刑法第四十七條，
    或修正後之刑法第四十七條第一項之規定，均構成累犯，對
    被告而言並無有利或不利之情形，自不生新舊法比較之問題
    ，應逕依修正前之刑法第四十七條論以累犯。
四、原判決對被告予以論科，固非無見。然查：(1)本件不能證明
    被告等另有於八十一年九月間行賄警員蔡永山、及行賄警員
    鍾欽源等犯行（詳見後述），原判決一併認定被告等亦有上
    開行賄犯行，自有未洽。(2)被告戊○○於偵查中自白，原判
    決未依法減輕其刑，適用法則亦有不當。(3)被告戊○○所犯
    之常業賭博罪，業經判決確定，且賭博罪與行賄罪間並無牽
    連犯關係，行賄罪並非確定判決效力所及，已如前所述，原
    審認常業賭博罪已逾追訴權時效，雖未據起訴，惟與行賄罪
    間有方法、結果之牽連關係，為起訴效力所及，不另為免訴
    之諭知（見原判決第四十四面第二至七行），亦有就未受請
    求之事項予以裁判之違法。(4)檢察官起訴時認被告等行為時
    貪污治罪條例第十條第一項之罪，原判決變更起訴法條改依
    第十條第二項、第一項之罪論處，然未引用刑事訴訟法第三
    百條作為法律上之依據，亦有瑕疵。(5)原判決疏未說明被告
    等與蔡永山期約賄賂之犯行，係交付賄賂犯行之階段行為，
    為交付收受賄賂罪所吸收，論罪理由亦非完備。被告等提起
    上訴，否認犯罪，尚非全無理由，且原判決既有可議，自屬
    無法維持，應由本院將原判決關於被告等行賄及定應執行刑
    部分撤銷，另為適法之諭知。爰審酌被告戊○○不思正途，
    竟經營賭博性電玩業，為求順利經營而行賄，被告丙○○以
    其記者身分，不知潔身自愛，善盡媒體公器職責，竟與不肖
    電玩業者勾結，行賄員警，敗壞警政風紀，渠等之犯罪動機
    、目的、手段、行賄次數及數額，及犯罪後之態度等情狀，
    分別量處如主文第二、三項所示之刑。被告戊○○、丙○○
    犯貪污治罪條例之罪，宣告有期徒刑以上之刑者，應依被告
    二人行為時之貪污治罪條例第十六條規定，均宣告褫奪公權
    二年。又扣於另案之帳冊三本、電話本二本、電玩店營收支
    日報表、電玩店開分洗分紀錄本、記事簿、電玩店員工資料
    、積架電玩店員工簽到簿，電動玩具店開分紀錄六冊、警政
    記者證及警界名片、電話記事本三冊、存摺二本等，雖可供
    為被告戊○○及共犯乙○○為本案犯罪之佐證，然均非直接
    供被告等犯本罪所用之物，故不為沒收之諭知。
五、被告戊○○聲請調閱臺灣桃園地方法院檢察署八十二年度偵
    字第一七六０號案卷，據該檢察署九十五年十月十一日桃檢
    惟檔字第０九五二０００四五一號函表示該案卷宗因管理疏
    失，目前不知下落（上更(二)字卷第八十五頁）而無法調閱，
    惟查該案件之主要卷證資料，包括起訴書、判決書、及房屋
    租賃契約、訊問筆錄等影本均已附卷可稽（見偵字第八九六
    七號影印卷第三十五頁至第三十八頁、原審二卷第六十九頁
    至第八十頁、及被告戊○○九十六年二月十二日答辯狀所附
    之證物影本），且該案之主要內容為乙○○因經營「日富」
    電動玩具店經以常業賭博罪判處有期徒刑四月確定，及該店
    之房屋係由甲○○出面承租等事實，與被告戊○○有無參與
    行賄犯行之待證事實並無必然之關聯，不足資為有利於被告
    戊○○之論據，故雖無法調閱該案卷，亦與上開論斷不生影
    響，附此記明。被告丙○○另聲請傳喚證人乙○○、甲○○
    ，經傳喚未到庭，惟證人乙○○、甲○○就本案有關待證事
    實業於偵查、審理中迭次陳述明確，亦均於原審審理時以證
    人身份到庭證述綦詳，故本院認並無再度傳喚、拘提到庭之
    必要。
六、公訴意旨另以：被告戊○○等人於八十一年九月間行賄蔡永
    山一萬一千元（起訴書記載被告等自八十一年九月間起，共
    行賄蔡永山三萬三千元），另於八十二年一月間，將賭博電
    玩店移往中壢市○○路五十二號繼續經營，並更名為積架電
    玩店，被告丙○○復基於同一犯意，介紹管區警員即中壢分
    局中壢派出所警員鍾欽源（業經本院九十二年度上更(一)字第
    五三一號判決無罪確定），鍾欽源亦違背職務包庇該賭博電
    玩，被告戊○○等人於八十二年二月間行賄鍾欽源一萬一千
    元等情，因認被告戊○○、丙○○亦涉有修正前貪污治罪條
    例第十條第一項之罪嫌。經查：
  (一)按犯罪事實應依證據認定之，無證據不得推定其犯罪事實，
    刑事訴訟法第一百五十四條第二項定有明文。又認定犯罪事
    實所憑之證據，雖不以直接證據為限，間接證據亦包括在內
    ，然而無論直接或間接證據，其為訴訟上之證明，須於通常
    一般之人均不致有所懷疑，而得確信其為真實之程度者，始
    得據為有罪之認定，倘其證明尚未達到此一程度，而有合理
    之懷疑存在時，事實審法院在心證上無從為有罪之確信，自
    應為無罪之判決（參見最高法院七十六年度台上字第四九八
    六號判例意旨）。又被告之自白，非出於強暴、脅迫、利誘
    、詐欺、疲勞訊問、違法羈押或其他不正之方法，且與事實
    相符者，得為證據。被告或共犯之自白，不得作為有罪判決
    之唯一證據，仍應調查其他必要之證據，以察其是否與事實
    相符。亦為刑事訴訟法第一百五十六條第一、二項所明定。
  (二)本件依據卷內之證據資料，僅能證明被告等於八十一年十月
    及同年十一月兩度交付警員蔡永山賄賂各一萬一千元，已詳
    如前述。至於證人乙○○雖曾證稱共交付蔡永山賄款三次，
    共三萬三千元等語（原審一卷第一八六頁），及八十一年九
    月份之賄款總共十五萬一千元係八十一年九月十四日提領，
    該部分記載於九月份之帳冊內，帳冊已遭范清宏取走等語（
    （偵字第一０二二五號卷第三０九頁、第三一０頁）。然查
    扣案之帳冊三本，其中帳冊(一)之記帳時間起自八十一年九月
    二十日（見上更(二)字卷第九十五頁），可見係「日富」電玩
    店甫開始營業時即開始記載之帳目，然而帳冊(一)九月分並未
    有上開支出記載，且綜觀扣案帳冊三本，完全未有足以認定
    在八十一年九月間支出一萬一千元與蔡永山之記載。另被告
    戊○○之妻范智媚所有之台灣中小企業銀行龍潭分行帳號0
    00000000000號存簿明細影本固有於八十一年九
    月十四日提領十五萬一千元現金之記錄（見偵字第一○二二
    五號卷第三一一頁），然被告戊○○供稱該筆款項係交與甲○○作為合夥經營「日富」電玩店之一部份，供甲○○交付
    房租之用等語，按甲○○與許余滿所定租約之期限為八十一
    年九月十五日至八十二年九月十四日，有租賃契約影本可考
    （原審二卷第七十二頁），被告等需至八十一年九月十五日
    始能使用該房屋，故被告戊○○於前一日提領款項交與甲○○夫妻作為開辦及支付房租等費用，並無違反經驗法則及論
    理法則之處，應堪採信。縱上所述，證人乙○○關於在八十
    一年九月份交付賄賂一萬一千元與蔡永山部分之陳述，並無
    任何補強證據足以證明確與事實相符，不能資為不利於被告
    等之犯罪證據，此外又查無任何確切證據足以證明被告等於
    八十一年九月間或同年十二月間另有交付一萬一千元賄賂與
    蔡永山之犯行，此部分自屬不能證明被告等犯罪。
  (三)公訴人認被告等有向警員鍾欽源行賄之犯行，無非係以證人
    乙○○之供述、帳冊之記載等為主要論據。惟查：
  (1)證人乙○○雖證稱：日富電動玩具店經警查緝後，即將機具
    移往新開設之積架電動玩具店，其等並支付中壢派出所管區
    鍾欽源每月一萬一千元之款項，以免遭取締等語，並證稱帳
    冊(三)第十三頁所載「支中菸 71000」即係支付八十二年二月
    份予中壢分局中壢派出所管區鍾欽源等人之款項共七萬一千
    元等情。惟證人乙○○對於其究係如何將賄款交予被告鍾欽
    源一節，前後所供顯有瑕疵。證人乙○○先證稱：「鍾欽源
    多半約在電玩店附近交付款項．．．鍾欽源一般都是開自己
    的車停路邊由我或丁○○帶錢親往交付」（第一○二二五號
    偵查卷第十四頁反面）、又稱：「我印象中只有一次，丁○○不在，適巧戊○○來店裡巡查，管區警員鍾欽源來店（積
    架）裡附近收賄款，我則和戊○○共同至店（積架）的斜對
    面處與鍾欽源晤面並交付賄款」（同上偵查卷第九三頁）、
    及「並未透過他人支付，都是在每月固定的時間由我或丁○○（大部分都是我）聯絡鍾欽源，然後相約在外見面將該五
    千元之規費親自交給他，由他本人親自收取」等語（同上偵
    查卷第一三○頁），嗣又證稱：「（鍾警員的部分由何人接
    洽？）是戊○○接洽的。錢是看誰在電玩現場就拿給他。有
    一次戊○○在現場就由他拿給警員」（第一五二八三號偵查
    卷第七七頁反面）、於本院另案審理時則證稱：「（你們是
    否透過丙○○認識管區警員鍾欽源，每月給鍾某一萬一千元
    的代價？）是的」等語（本院上訴字第二０五九號影印卷第
    九四頁），綜觀證人乙○○前後之證詞，就究竟由何人聯絡
    被告鍾欽源前來收取賄款？所交付之賄款究係五千元或一萬
    一千元等節？賄款究竟係其與丁○○交付？被告戊○○單獨
    交付？或由其與被告戊○○一起交付？前後所供差異甚大。
    而證人丁○○則否認曾聯絡或交付賄款予鍾欽源，並證稱：
    「積架電玩的管區我不認識，故不清楚渠有無通知」等語（
    第一○二二五偵查卷第七九頁），被告戊○○於另案審理時
    亦證稱：「我們根本沒有送錢，才會被抓．．。案發前見無
    見過鍾欽源？）沒有」等語（本院上訴字第二０五九號卷第
    九五頁、第一００頁），證人甲○○亦證稱：「（八十一年
    間丙○○有無介紹當時中壢派出所警員鍾欽源與你認識？）
    沒有」等語（第一五二八三號偵查卷第七六頁），均核與證
    人乙○○上開之證詞不相符合。
  (2)依扣案帳冊記載之內容觀之，乙○○於帳冊之記載，習慣註
    明領取款項人之「姓」氏，此觀之該等帳冊上出現「陳」、
    「張」、「蔡」之記載自明，果被告鍾欽源亦曾收受款項，
    則何以該等帳冊上未出現「鍾」之記載？亦值商榷。至於證
    人乙○○證稱：帳冊(三)第十三頁所載「支中菸 71000」即係
    支付八十二年二月份予中壢分局中壢派出所管區鍾欽源等人
    之款項共七萬一千元等語，此部分之證詞又與其之前所證支
    付予被告鍾欽源賄款之數額不符。此外遍查扣案帳冊中均無
    可能係交付賄賂一萬一千元與鍾欽源之記載，證人乙○○所
    為上開不利被告鍾欽源之證詞，並無法證明與事實相符，扣
    案之帳冊亦不能資為被告等有交付賄賂與鍾欽源之犯罪證據
    。
  (3)依桃園縣警察局於八十一年三月五日函發「取締賭博性電玩
    策進措施」規定：平時該局保安隊人員須配合桃園縣政府聯
    合稽查小組執行取締電動玩具違法情事。該局及各分局各就
    所屬警力集中混合編組，同步統合實施所轄全面臨檢，有該
    局九十年十二月十四日桃警行字第九二六六五號函在卷可憑
    ，是警力取締電動玩具違法情事係屬混合編組，成員尚包含
    保安隊人員及桃園縣政府聯合稽查小組，知悉其事者，並非
    僅有管區警員，積架電動玩具店如確有收到警方前來取締之
    消息，來源亦非僅管區警員一端。而積架電動玩具店遭警方
    查獲經過，係被告鍾欽源先向積架電動玩具店附近鄰居查訪
    ，於八十二年一月九日率隊取締時，埋伏敲門甚久，仍堅持
    入內取締等情，並據證人即當時之中壢派出所主管古運屹、
    中壢派出所警員劉清法、積架電動玩具店附近之住民廖學杰
    、方明裕等人證述在卷（八十九年度訴字第八五號影印卷第
    一○○頁、一○一頁、第一○二頁、上訴字第二０五九號影
    印卷第二二九、二三０頁），堪認鍾欽源確係依正常勤務之
    方式，獲得具體消息後，始前往積架電動玩具店取締，尚無
    不法可言。況依證人乙○○所供積架電動玩具店向管區警員
    交付賄款之目的，無非冀免遭受警方查緝取締，果鍾欽源收
    到積架電動玩具店賄款，竟又自行前往查緝，核與常情不符
    。又證人鍾欽源於本案及其本身被訴貪污案件偵、審中始終
    堅決否認收受賄賂，證人鍾欽源經法務部調查局以控制問題
    法、混合問題法，就、乙○○未曾贈其金錢；、其未曾
    收受乙○○之金錢；、其未替乙○○轉送金錢予他人等問
    題進行測謊，經測試無情緒波動之反應，應未說謊，有該局
    八十七年十二月三十一日（八八）陸（三）字第八七一七九
    四八六號鑑定通知書在卷可資參佐（偵字第一０二二五號卷
    第三四七頁）。
  (4)證人乙○○雖曾證稱：「我聽戊○○說鍾欽源已事先通知他
    警方之取締行動，但鍾欽源要求為了渠績效，能讓渠交一次
    差，故那時戊○○即事先將店中機台約六、七十台，全數載
    回其龍潭家中擺放，另行向中古電玩店購買老舊機台約二十
    餘台放在積架店中以供取締，戊○○並通知唐修省到店裡等
    著被抓，因此積架店遭取締事先知情，且由唐修省當人頭」
    等語（偵字第一０二二五號卷第九十三頁反面），惟姑不論
    證人乙○○之證詞前後矛盾不足採信，已如前述，證人乙○○上開證詞明白指稱係伊聽戊○○所言，而非其親自見聞，
    堪認屬於傳聞證據，不足遽信。至於證人甲○○於偵查時雖
    曾證稱：「積架該店則是戊○○刻意與管區中壢派出所事先
    講好，安排該所前往取締，並預先找好人頭負責人唐修省在
    店裡等候警方前往取締，刻意為管區警員創造績效，亦是象
    徵性沒收二十幾台，但以賭博罪將唐修省移送法辦」等語（
    同上偵查卷第一０一頁），既證稱戊○○刻意與管區派出所
    講好，惟戊○○如何與管區派出所事先講好？與何人講好？
    依其上開證詞，顯非親身參與，所為證詞尚屬臆測，不足採
    信。至於證人丁○○雖曾證稱：「我曾聽乙○○講過說電玩
    店還是要讓警方抄一次，給警方作績效，才容易開下去．
    ．我知道乙○○事先知悉警方要來取締，故已通知唐修省來
    店裡等著」等語（同上偵查卷第五十二頁反面），明白指稱
    其係聽自乙○○之轉述，且未指明被告鍾欽源有收到積架電
    動玩具店之賄款，自難以此證詞，遽認鍾欽源有收受賄款包
    庇賭博情事。又積架電動玩具店被查獲時，雖由唐修省充任
    人頭，並據證人唐修省、戊○○供認在卷（八十八年度偵字
    第八九六七號卷第九十五頁、八十九年度訴字第八五號卷第
    二０二頁），唐修省並因常業賭博罪經判處有期徒刑四月確
    定，有刑事判決書可按（八十八年度偵字第八九六七號卷第
    八十二頁），堪認店內現場確係事先安排好，確有可能警察
    人員參與通風報信之嫌疑。惟綜觀全卷，並無何證據顯示係
    鍾欽源將八十二年二月二十七日取締積架電動玩具店之事向
    何人洩露消息，而被告等支付公關費用委託向警方打探消息
    者另有記者即被告丙○○、以及范清宏、陳中興等人，被告
    丙○○於調查處調查時亦坦承應允向警方打探消息、及記者
    能知悉警方取締行動等情，已如前述，則乙○○、甲○○、
    及被告戊○○等人係經由其他管道而知悉警方將有取締行動
    ，亦極有可能，尚難憑此推斷係鍾欽源收賄後違背職務洩露
    取締消息，包庇賭博，自亦不足憑此推定被告等必定有向鍾
    欽源行賄之犯行。
  (5)鍾欽源被訴收受賄賂案件，業經本院九十四年度上更(一)字第
    三六六號判決無罪確定，有該刑事判決書可供參佐（見上更
    (一)字卷第七十八頁至第八十九頁）。
  (6)綜上各點，此部分顯有合理懷疑存在，亦屬不能證明被告等
    有交付賄賂與鍾欽源之犯行。
  (四)綜上所述，本案尚屬不能證明被告等有於八十一年九月間行
    賄蔡永山一萬一千元，及於八十二年二月間行賄鍾欽源一萬
    一千元犯行，惟因公訴意旨認與上開有罪部分有連續犯之裁
    判上一罪關係，爰不另為無罪之諭知。
據上論結，應依刑事訴訟法第三百六十九條第一項前段、第三百
六十四條、第二百九十九條第一項前段、第三百條、八十一年七
月十七日修正公布之貪污治罪條例第十條第二項、第一項、第三
項後段、第十六條、刑法第二條第一項、第十一條、修正前刑法
第二十八條、第五十六條、第四十七條、第三十七條第二項，判
決如主文。
本案經檢察官曾忠己到庭執行職務。
中　　華　　民　　國　　96　　年　　3 　　月　　15　　日
　　　　　　　　　刑事第十九庭  審判長法　官　尤豐彥
　　　　　　　　　　　　　　　　　　  法　官  魏新國
　　　　　　　　　　　　　　　　　　  法　官  宋　祺
以上正本證明與原本無異。
如不服本判決，應於收受送達後十日內向本院提出上訴書狀，其
未敘述上訴之理由者並得於提起上訴後十日內向本院補提理由書
（均須按他造當事人之人數附繕本）。
                                      書記官　王韻雅
中　　華　　民　　國　　96　　年　　3 　　月　　22　　日
附錄：本案論罪科刑法條全文
貪污治罪條例第10條（81年7月17日修正公布）
對於第2條人員，關於違背職務之行為，行求期約或交付賄賂或
其他不正利益者，處1年以上7年以下有期徒刑，得併科新臺幣30
萬元以下罰金。
不具第2條人員之身分而犯前項之罪者亦同。
犯前2項之罪，於犯罪後6個月內自首者，免除其刑；逾6個月者
，減輕或免除其刑；在偵查或審判中自白者，減輕其刑。
